臺灣南投地方法院行政訴訟判決
110年度交字第34號
原      告  張浩亞  
被      告  交通部公路總局臺中區監理所

代  表  人  魏武盛  
訴訟代理人  陳勝芳  
上列當事人間交通裁決事件，原告不服110年7月23日投監四字第
65-ZGC294132號、第65-ZGC294133號、第65-ZGC294134號、第65
-ZGC294135號、第65-ZGC294136號、第65-ZGC294138號、第65-Z
GC294636號、第65-ZGC294638號裁決，提起行政訴訟，本院判決
如下：
    主  文
如附表一所示編號2、4、5、7、8之裁決書應予撤銷。
原告其餘之訴駁回。
訴訟費用新臺幣參佰元，由被告負擔三分之一，餘由原告負擔。
    事實及理由
一、按交通裁決事件之裁判，得不經言詞辯論為之。行政訴訟法
    第237 條之7 定有明文。本件係交通裁決事件，依前揭規定
    ，爰不經最後言詞辯論，逕為裁判。
二、爭訟概要：
　  原告駕駛車牌號碼000-0000號自用小客貨車（下稱系爭車輛
    ）於附表一所示編號1至8之違規時間、違規地點，由民眾攝
    錄影像逕向內政部警政署國道公路警察局第七公路警察大隊
    快官分隊（下稱舉發機關）檢舉，經舉發機關檢視後認原告
    有如附表一編號1至8共計8次違反道路交通管理處罰條例（
    下稱處罰條例）第33條第1項第4款「行駛高速公路未依規定
    變換車道（未全程使用方向燈）」之行為並填製國道警交字
    第ZGC294132號、第ZGC294133號、第ZGC294134號、第ZGC29
    4135號、第ZGC294136號、第ZGC294138號、第ZGC294636號
    、第ZGC294638號舉發違反道路交通管理事件通知單（下合
    稱舉發通知單）。嗣原告不服而提出交通違規案件陳述書，
    經被告所屬南投監理站（下稱南投監理站）向舉發機關函查
    結果，仍認違規事實明確，遂於110年7月21日以中監投站字
    第1100161887號函通知原告仍依章裁罰，嗣於110年7月23日
    分別以投監四字第65-ZGC294132號、第65-ZGC294133號、第
    65-ZGC294134號、第65-ZGC294135號、第65-ZGC294136號、
    第65-ZGC294138號、第65-ZGC294636號、第65-ZGC294638號
    裁決書各裁處原告罰鍰3,000元並記違規點數1點（下分別稱
    原處分一、二、三、四、五、六、七、八，合稱原處分）。
    原告不服原處分，提起行政訴訟。
三、原告起訴主張及聲明：
  ㈠主張要旨：
    原告駕駛系爭車輛於附表一所示編號1至8之違規地點、違規
    時間固均有變換車道未全程使用方向燈之違規行為，惟違規
    地點相距6公里以內、違規時間相隔6分鐘以內，應不得連續
    舉發，附表一所示編號2至編號7之違規行為均與編號1之違
    規行為時間相隔6分鐘之內，應不得連續舉發。又原告係因
    從左側超越檢舉人駕駛之車輛，檢舉人心生不滿，一路跟隨
    原告駕駛之系爭車輛，原告係為閃躲檢舉人，始不斷變換車
    道。
  ㈡聲明：原處分撤銷。
四、被告答辯及聲明：
  ㈠答辯要旨：
    依舉發機關所提供之採證光碟所示，原告駕駛系爭車輛於附
    表一所示編號1至8之違規地點、違規時間，均有變換車道未
    全程使用方向燈之違規行為，雖違規時間、違規地點相近，
    惟仍屬不同時間、地點之違規行為，核屬數行為違反同一行
    政法上義務之規定，依行政罰法第25條規定，數行為違反同
    一或不同行政法上義務之規定者分別處罰之。
  ㈡聲明：原告之訴駁回。
五、本件如爭訟概要欄所述之事實，有舉發通知單、交通違規案
    件陳述單、南投監理站110年7月21日中監投站字第11001618
    87號函、原處分、送達證書、汽車車籍查詢資料附卷可稽。
六、本院之判斷： 
  ㈠按汽車行駛於高速公路、快速公路或設站管制之道路，不遵
    使用限制、禁止、行車管制及管理事項之管制規則而有下列
    行為者，處汽車駕駛人3,000元以上6,000元以下罰鍰：四、
    未依規定變換車道。第1 項之管制規則，由交通部會同內政
    部定之。汽車駕駛人有下列各款所列條款之一者，除依原條
    款處罰鍰外，並予記點：一、有第33條第1 項情形者，各記
    違規點數1 點。處罰條例第33條第1 項第4 款、第6 項及第
    63條第1 項第1 款分別定有明文。又交通部會同內政部依同
    條例第33條第6 項規定授權訂定之高速公路及快速公路交通
    管制規則第11條規定：「汽車在行駛途中，變換車道或超越
    前車時，應依標誌、標線、號誌指示，並不得有下列情形：
    一、驟然或任意變換車道。二、未依規定使用方向燈。三、
    未保持安全距離及間隔。四、駛離主線車道未依序排隊，插
    入正在連貫駛出主線之汽車中間」。再者，行車遇有轉向、
    減速暫停、讓車、倒車、變換車道等情況時所用之燈光及駕
    駛人之手勢，應依下列規定：六、變換車道時，應先顯示欲
    變換車道方向之燈光或手勢。汽車駕駛人，應依下列規定使
    用方向燈：二、左（右）轉彎時，應先顯示車輛前後之左（
    右）邊方向燈光；變換車道時，應先顯示欲變換車道方向之
    燈光，並應顯示至完成轉彎或變換車道之行為。道路交通安
    全規則第91條第1項第6款、第109條第2項第2款亦有明文。
    由上開規定可知，汽車行駛變換車道時，應先顯示欲變換車
    道方向之燈光，並應顯示至「完成」轉彎或變換車道之行為
    。依此，所謂變換車道之行為完成，係指汽車車身已完全進
    入欲變換之車道內而言；如駕駛人僅於變換車道時開啟方向
    燈，未於車身完整進入左、右側車道前持續顯示燈號作動或
    變換燈號，自應認與上揭規定未符。
　㈡經查：
　⒈本院勘驗舉發機關提供之採證光碟，勘驗結果為如附表二所
    示。足見系爭車輛有如附表二所示8次未全程使用方向燈之
    行為，依上開說明，均屬處罰條例第33條第1項第4款「行駛
    高速公路未依規定變換車道」之違規行為。
　⒉惟立法者固得以法律規定行政機關執法人員得以連續舉發及
    隨同多次處罰之遏阻作用以達成行政管制之目的，但仍須符
    合憲法第23條之比例原則及法律授權明確性原則。申言之，
    以連續舉發之方式，對違規事實繼續之違規行為，藉舉發其
    違規事實之次數，評價及計算其法律上之違規次數，並予以
    多次處罰，藉多次處罰之遏阻作用，以防制違規事實繼續發
    生，此種手段有助於目的之達成，對維護交通秩序、確保交
    通安全之目的而言，在客觀條件之限制下，更有其必要性及
    實效性。惟每次舉發既然各別構成一次違規行為，則連續舉
    發之間隔期間是否過密，以致多次處罰是否過當，仍須審酌
    是否符合憲法上之比例原則（司法院釋字第604號解釋理由
    書參照）。又處罰條例第7條之2之逕行舉發案件有下列情形
    之一者，得連續舉發：一、逕行舉發汽車行車速度超過規定
    之最高速限或低於規定之最低速度或有第33條第1項、第2項
    之情形，其違規地點相距6公里以上、違規時間相隔6分鐘以
    上或行駛經過一個路口以上。但其違規地點在隧道內者，不
    在此限。處罰條例第85條之1第2項第1款定有明文。準此，
    汽車駕駛人行駛高速公路數次未依規定變換車道（未依規定
    使用方向燈），如其違規地點相距未達6公里、違規時間相
    隔未達6分鐘或未行駛經過一個路口，即不得連續舉發，此
    於交通勤務警察或依法令執行交通稽查任務人員依道交條例
    第7條之2規定逕行舉發案件，固得直接適用，然公路主管或
    警察機關受理處罰條例第7條之1規定的民眾檢舉舉發案件，
    因同屬當場不能製單舉發之情形，而有本質上之類似性，亦
    應類推適用上開規定，始符處罰條例第85條之1第2項第1款
    之規範意旨。依前揭勘驗結果，原告駕駛系爭車輛，原告於
    當日14時36分至46分間分別於在國道6號東向17.4公里至35.
    2公里間行駛高速公路未依規定變換車道（未依規定全程使
    用方向燈）之8次違規行為。茲分述述如下：
　⑴關於原處分一、二：
　　原處分一與原處分二，依附表一所示編號1、2之違規時間、
    違規地點，係屬6分鐘內違反同一行為且違規地點距離未達6
    公里，依上開說明，衡酌汽車駕駛及交通違規之動態與特性
    ，被告予以分次處罰，即屬裁罰過當而與比例原則未符，應
    類推適用處罰條例第85條之1第2項第1款規定，處罰一次之
    原處分一即為已足，並認關於原處分二，應屬過當。
　⑵關於原處分三：
　　原處分三與原處分一，依附表一所示編號3、1之違規時間、
    違規地點，固屬6分鐘內違反同一行為，惟違規地點距離已
    超過6公里，故原處分三並無違反比例原則之情形。
　⑶關於原處分四、五：
　　原處分三與原處分四、五，依附表一所示編號3、4、5之違
    規時間、違規地點，係屬6分鐘內違反同一行為且違規地點
    距離未達6公里，依上開說明，衡酌汽車駕駛及交通違規之
    動態與特性，被告予以分次處罰，即屬裁罰過當而與比例原
    則未符，應類推適用處罰條例第85條之1第2項第1款規定，
    處罰一次之原處分三即為已足，並認關於原處分四、五，應
    屬過當。
　⑷關於原處分六：
　　原處分六與原處分三，依附表一所示編號6、3之違規時間、
    違規地點，固屬6分鐘內違反同一行為，惟違規地點距離已
    超過6公里，故原處分六並無違反比例原則之情形。
　⑸關於原處分七、八：
　　原處分六與原處分七、八，依附表一所示編號6、7、8之違
    規時間、違規地點，係屬6分鐘內違反同一行為且違規地點
    距離未達6公里，依上開說明，衡酌汽車駕駛及交通違規之
    動態與特性，被告予以分次處罰，即屬裁罰過當而與比例原
    則未符，應類推適用處罰條例第85條之1第2項第1款規定，
    處罰一次之原處分六即為已足，並認關於原處分七、八，應
    屬過當。
  ⒊綜上所述，原告駕駛系爭車輛，於前揭違規時間，行經違規
    地點時，有8次「行駛高速公路未依規定變換車道（未依規
    定使用方向燈）」之違規行為，洵堪認定。又原處分一、三
    、六之違規地點已各相差6公里，不符處罰條例第85條之1第
    2項同一行為之概念，應認屬不同違規行為，故就原處分一
    、三、六部分，原告之訴為無理由，應予駁回。而就原處分
    二部分，因與原處分一為6公里內之同一違規行為；原處分
    四、五之部分，因與原處分三為6公里內之同一違規行為；
    原處分七、八之部分，因與原處分六為6公里內之同一違規
    行為，舉發機關對附表一所示編號2、4、5、7、8之違規行
    為連續舉發，被告依處罰條例33條第1項第4款規定，各裁處
    原告罰鍰3,000 元並記違規點數1 點之處分內容，即有違誤
    ，應予撤銷。
　㈢本件判決基礎已臻明確，兩造其餘之攻擊防禦方法及訴訟資
    料經本院斟酌後，核與判決不生影響，無一一論述之必要，
    併予敘明。
七、據上論結，本件原告之一部有理由，一部無理由，依行政訴
    訟法第98條第1項前段第236條、第237條之7、第237條之8第
    1項、第237條之9第1項，第104條準用民事訴訟法第79條。
中　　華　　民　　國　　111 　年　　1  　月　　 28　　日
　　　　　　　　　行政訴訟庭　法　官  鄭順福
上為正本係照原本作成。
如不服本判決，應於判決送達後20日內，向本院提出上訴狀並表
明上訴理由（原判決所違背之法令及其具體內容或依訴訟資料可
認為原判決有違背法令之具體事實），其未載明上訴理由者，應
於提出上訴後20日內向本院補提理由書（上訴狀及上訴理由書均
須按他造人數附繕本，如未按期補提上訴理由書，則逕予駁回上
訴），並應繳納上訴裁判費新臺幣750元。
中　　華　　民　　國　　111 　年　　1 　　月　　28　　日
　　　　　　　　　　　　　　　書記官　施涵雯
附表一：
編號 違規時間 違規地點 裁決書字號   1 110年5月1日14時36分 國道6號東向 17.4公里 110 年7 月23日投監四字第65-ZGC294638號   2 110年5月1日14時39分31秒至33秒 國道6號東向 22.1公里 110 年7 月23日投監四字第65-ZGC294138號   3 110年5月1日14時40分24秒至27秒 國道6號東向 23.5公里 110 年7 月23日投監四字第65-ZGC294132號   4 110年5月1日14時41分50秒至51秒 國道6號東向 26公里 110 年7 月23日投監四字第65-ZGC294133號   5 110年5月1日14時42分21秒至23秒 國道6號東向 27公里 110 年7 月23日投監四字第65-ZGC294134號   6 110年5月1日14時44分47秒至49秒 國道6號東向 30.8公里 110 年7 月23日投監四字第65-ZGC294135號   7 110年5月1日14時45分35秒至38秒 國道6號東向 32.5公里 110 年7 月23日投監四字第65-ZGC294136號   8 110年5月1日14時46分50秒至52秒 國道6號東向 35.2公里 110 年7 月23日投監四字第65-ZGC294636號   

附表二：
㈠檔案名稱:RV-0000000000000-kPpRE
時間 影像內容 2021/5/1 14：36：01至14：36：18 影像開始，畫面中為三線車道。車牌號000-0000車輛（下稱系爭車輛14：36：01行駛在中線車道，14：36：04~14 ：36：05系爭車輛閃右側方向燈3次後，變換車道至外側車道，車身尚未完全進入車道即停止持續閃右側方向燈。系爭車輛於14：36：13~14 ：36：14閃左方向燈3 次後，變換車道至中線車道，車身尚未完全進入車道即停止持續閃左側方向燈。 

㈡檔案名稱:RV-0000000000000-jz3YP
時間 影像內容 2021/5/1 14：46：48至14：46：58 系爭車輛於14：46：48行駛在內側車道，14：46：49~14 ：46：51系爭車輛閃右側方向燈3 次後，變換車道至中線車道，車身尚未完全進入車道即停止持續閃右側方向燈。 

㈢檔案名稱:RV-0000000000000-LXhSa
時間 影像內容 2021/5/1 14：40：19至14：40：40 系爭車輛於14：40：19行駛在內側車道，14：40：22~14 ：40：24系爭車輛閃右側方向燈3 次後，變換車道至中線車道，車身尚未完全進入車道即停止持續閃右側方向燈。 

㈣檔案名稱:RV-0000000000000-uFMwF
時間 影像內容 2021/5/1 14：41：47至14：41：57 系爭車輛於14：41：47行駛在內側車道，14：41：49~14 ：41：51系爭車輛閃右側方向燈3 次後，變換車道至中線車道，車身尚未完全進入車道即停止持續閃右側方向燈。 

㈤檔案名稱:RV-0000000000000-0h7eF
時間 影像內容 2021/5/1 14：42：19至14：42：31 系爭車輛於14：42：19行駛在中線車道，14：42：21~14 ：42：23系爭車輛閃左側方向燈4 次，變換車道至內線車道後，車身尚未完全進入車道即停止持續閃左側方向燈。 

㈥檔案名稱:RV-0000000000000-BRCMy
時間 影像內容 2021/5/1 14：44：46至14：44：54 系爭車輛於14：44：46行駛在中線車道，14：44：46~14 ：44：49系爭車輛閃右方向燈3 次後，往右行駛至中線車道，尚未四輪完全進入車道即停止閃右方向燈。 

㈦檔案名稱:RV-0000000000000-Wh9Tu
時間 影像內容 2021/5/1 14：45：33至14：45：44 系爭車輛於14：45：33行駛在內側車道，14：45：34~14 ：45：35系爭車輛閃右側方向燈3 次後，變換車道至中線車道，車身尚未完全進入車道即停止持續閃右側方向燈。 

㈧檔案名稱:RV-0000000000000-pGLbZ
時間 影像內容 2021/5/1 14：39：27至14：39：43 系爭車輛於14：39：27原行駛於中線車道，14：39：31~14 ：39：33系爭車輛閃左側方向燈3 次後，變換車道至內側車道，車身尚未完全進入車道即停止持續閃左側方向燈。